【裁判字號】    98,交聲,1360
【裁判日期】    981130
【裁判案由】    違反道路交通管理處罰條例聲明異議
【裁判全文】
臺灣士林地方法院交通事件裁定        98年度交聲字第1360號
原處分機關  臺北市交通事件裁決所
異  議  人
即受處分人  甲○○
代  理  人  乙○○
上列異議人即受處分人因違反道路交通管理處罰條例案件，對於
臺北市交通事件裁決所於民國98年10月29日所為之處分聲明異議
（原處分案號：北市裁罰字第裁22-A02YRZ594號），本院裁定如
下：
    主  文
異議駁回。
    理  由
一、按道路交通管理處罰條例所指之「汽車」，係指在道路上不
    依軌道或電力架線而以原動機行駛之車輛，包括機器腳踏車
    ；次按汽車駕駛人在設有禁止停車標誌之處所停車，處新臺
    幣600 元以上1,200 元以下罰鍰，交通勤務警察、依法令執
    行交通稽查任務人員或交通助理人員，應責令汽車駕駛人將
    車移置適當處所，如汽車駕駛人不予移置或不在車內時，得
    由該交通勤務警察、依法令執行交通稽查任務人員或交通助
    理人員為之道路交通安全規則第2 者條第1 項第1 款、道路
    交通管理處罰條例第56條第1 項第4 款、第3 項分別定有明
    文；又違規停車而駕駛人不在場，經以非固定式科學儀器取
    得證據資料證明其行為違規，當場不能或不宜攔截製單舉發
    者，得逕行舉發，第1 項之逕行舉發，應記明車輛牌照號碼
    、車型等可資辨明之資料，以汽車所有人為被通知人製單舉
    發，道路交通管理處罰條例第7 條之2 第1 項第7 款、第4
    項亦有明定。
二、原處分意旨略以：異議人即受處分人甲○○於民國98年9 月
    21日14時30分許，將車牌號碼CGH-782 號重型機車（下稱系
    爭機車）停放於設有禁止停車標誌之臺北市○○區○○路1
    段2 號之1 前人行道上，經警拍照逕行舉發「在人行道（騎
    樓）設有禁停標誌處所停車」之違規，爰依道路交通管理處
    罰條例第56條第1 項第4 款規定，處罰鍰600 元。
三、異議意旨略以：系爭機車停放處未劃有紅線，未防礙行人道
    通行，為合法機車停放區，「騎樓、人行道禁止停車」之標
    示牌距離系爭機車停放處50公尺，且系爭機車背對該標示牌
    停放，並未看到該標示牌，員警舉發並拖吊系爭機車實無理
    由，請求撤銷原處分云云。
四、按道路交通管理處罰條例之處罰，受舉發違反道路交通管理
    事件之受處罰人，認為受舉發之違規行為應歸責他人者，應
    於舉發違反道路交通管理事件通知單應到案日期前，檢附相
    關證據及應歸責人相關證明文件，向處罰機關告知應歸責人
    ，處罰機關應即另行通知應歸責人到案依法處理。逾期未依
    規定辦理者，仍依本條例各該違反條款規定處罰，依本條例
    規定逕行舉發之案件，推定受逕行舉發人有過失，道路交通
    管理處罰條例第85條第1 項、第4 項定有明文。受處分人為
    系爭機車之所有人，有車籍查詢資料1 紙在卷可稽（本院卷
    第34頁），其代理人乙○○（受處分人之父）雖到庭陳稱上
    開時間騎乘停放系爭機車之實際駕駛人為乙○○並非受處分
    人，惟代理人乙○○供稱並未依上開規定向處罰機關告知實
    際應歸責人，且本件裁罰受處分人或代理人乙○○都一樣等
    語（本院卷第30頁），揆諸上開說明，處罰機關逕行舉發受
    處分人甲○○，於法並無不符，合先敘明。
五、經查，系爭機車於上揭時間停放在臺北市○○區○○路1 段
    2 之1 號前人行紅磚道上，該人行紅磚道設有「騎樓、人行
    道禁止停車」標誌，另以白線劃設機車停車區，但系爭機車
    並未停在機車停放區內，而係停於機車停放區外之泥土地面
    ，有違規採證照片5 幀在卷可稽（本院卷第5 頁、第24頁）
    ），受處分人代理人乙○○並供稱：系爭機車停在人行紅磚
    道上，未停在停車格內等語（本院卷第30、31頁），此部分
    事實堪以認定。受處分人雖以前詞置辯，惟查，系爭機車違
    規停放處為方形草地泥土地面，左側有白線繪製之機車停放
    區，方形泥土地面非屬機車停放區，系爭機車停放位置之兩
    側各距離約15公尺處設有「禁止停車」圓形標誌牌、「騎樓
    、人行道禁止停車」方形標誌牌，上揭標誌牌正面朝向人行
    紅磚道及系爭機車停放處，有本院98年11月18日勘驗筆錄、
    現場照片9 幀在卷可稽（本院卷第16至22頁），足徵依系爭
    機車停放位置，不難看見上開「禁止停車」之圓形標誌牌、
    「騎樓、人行道禁止停車」之方形標誌牌，受處分人代理人
    復稱其當時係前往濟南路1 段2-2 號外交部辦護照等語（本
    院卷第31頁），而濟南路1 段2-2 號外交部入口前即設有「
    禁止停車」之圓形標誌、「騎樓、人行道禁止停車（僅機車
    停放區除外）」之方形標誌，有本院勘驗照片2 幀可稽（本
    院卷第21頁），則代理人乙○○於進入外交部辦護照前，顯
    可易見該標誌，及該人行紅磚道除以白線繪製之機車停放區
    外，其餘人行紅磚道之地面均禁止停車，受處分人辯稱禁止
    停車標誌距離違規停車處甚遠、看不見標誌云云，顯不足採
    。次按人行道，指為專供行人通行之騎樓、走廊，及劃設供
    行人行走之地面道路，與人行天橋及人行地下道，道路交通
    管理處罰條例第3 條第3 款定有明文，系爭機車停放之方形
    草地泥土地面，為人行道之一部分，且未包含在白線劃設之
    機車停放區，業如前述，代理人乙○○並稱：當時車輛很多
    ，白線都停不進去，才停在泥土地上（本院卷第31頁），足
    見代理人乙○○明知應將機車停在白線停放區內始屬適法，
    為求圖一時方便，明知違規停予停放，受處分人辯稱停車位
    置非騎樓，未妨礙行人通行云云，顯無從解免違規責任。
六、綜上所述，本件違規事證明確，原處分機關為前揭裁罰，經
    核並無違誤，本件異議為無理由，應予駁回。
據上論斷，應依道路交通案件處理辦法第19條，裁定如主文。
中    華    民    國    98    年    11    月    30    日
                    交通法庭法  官  陳美彤
以上正本證明與原本無異。
如不服本裁定應於送達後5日內向本院提出抗告狀。
                            書記官  吳旻玲
中    華    民    國    98    年    11    月    30    日


司法院資訊處製作；財團法人民間司法改革基金會備份。
